【裁判字號】    99,交聲,281
【裁判日期】    990803
【裁判案由】    違反道路交通管理處罰條例聲明異議
【裁判全文】
臺灣苗栗地方法院交通事件裁定         99年度交聲字第281號
原處分機關  交通部公路總局新竹區監理所苗栗監理站
異  議  人
即受處分人  甲○○
上列異議人即受處分人因違反道路交通管理處罰條例案件，對於
交通部公路總局新竹區監理所苗栗監理站於民國99年7 月16日所
為之竹監苗字第裁54-Z7C005158號處分（原舉發案號：公警局交
字第Z7C005158 號），聲明異議，本院裁定如下：
    主  文
異議駁回。
    理  由
一、原處分意旨略以：異議人即受處分人甲○○於民國98年10月
    24日10時40分許，駕駛車牌號碼IK-525號營業大貨車行經國
    道3 號高速公路北上257.5 公里處，為內政部警政署國道公
    路警察局第七警察隊名間分隊警員舉發「行駛中駕駛人未繫
    安全帶」違規；嗣異議人於舉發單所載應到案時間內到案表
    示不服舉發，經原處分機關函請舉發單位調查結果，仍認異
    議人有上開違規行為，乃依道路交通管理處罰條例第31條第
    2 項暨違反道路交通管理事件統一裁罰基準及處理細則第41
    條第4 項規定，於99年7 月16日裁處異議人罰鍰新臺幣（下
    同）3,000 元，原處分並無不法等語。
二、異議意旨略以：異議人所開IK-525號大貨車在車速110 公里
    之內由中線行車超越高速巡行之警車，不料警員突向本人揮
    手停靠路旁，下車提問警員，警員回答我未繫安全帶並開罰
    單，本人未簽名，因為本人有繫安全帶，請警員提供真實之
    事實證據，為此向法院聲明異議，請求撤銷原處分等語。
三、按行車時汽車駕駛人及前座乘客均應繫妥安全帶，道路交通
    安全規則第89條第1 項第5 款規定甚明。次按汽車行駛於高
    速公路，駕駛人或前座乘客未繫安全帶者，處駕駛人新臺幣
    3,000 元以上6,000 元以下罰鍰，道路交通管理處罰條例第
    31條第2 項亦定有明文。而駕駛人及前座乘客於行車時均應
    繫妥安全帶之規定，考其規範目的乃在於車輛行駛間，有發
    生碰撞、追撞及其他意外事故之可能，且意外事故常發生於
    瞬間，故乃強制駕駛人及前座乘客於行駛於道路上時，須全
    程繫上安全帶。
四、經查：
(一)、異議人於上揭時、地，駕駛車牌號碼IK-525號營業大貨車為
    警舉發「行駛中駕駛人未繫安全帶」違規乙節，有原舉發單
    位即內政部警政署國道公路警察局公警局交字第Z7C005158
    號舉發違反道路交通管理事件通知單、裁決書、送達證書各
    1 份在卷足憑。
(二)、次依證人即本件舉發警員許銘峰到庭具結證稱：「（本件取
    締經過？）當時是10點40分，晴天，光線明亮，我在國道3
    號高速公路北上257.5 公里處執勤，當時異議人是外側車道
    ，我在中線車道，我有注意他有無胎紋，我坐巡邏車的右前
    座，與異議人的車並排，距離他約2 公尺。並行時，我從上
    方看到異議人好像沒有繫安全帶，我就請同事李宗達往前開
    ，我車窗有搖下，頭往後轉，從異議人前擋風玻璃看到他未
    繫安全帶，我就請李宗達打開警示燈，並伸手出窗外示意請
    他停車。異議人停車後，他說他有繫安全帶，但是我看到他
    停在路肩時，自己把安全帶拉起來」、「（當時你的職務是
    否包括取締交通違規？）對」、「（異議人當時有搖下窗戶
    嗎？）不太記得」、「（視力？）兩眼均遠視，均0.2 ，看
    2 公尺以外的事物都很清楚，看近都很清楚，反正我無近視
    」、「（異議人拒簽通知書？）是」、「（異議人拒簽，有
    無告知其應到案時間及處所？）當下有告知他繳納的時間、
    地點，後來我還寄給他。」等語綦詳（見本院99年7 月30
    日訊問筆錄）。本件違規取締過程，復經證人即當日在現場
    與許銘峰一同執行勤務之警員李宗達到庭具結證稱：「（當
    時在車上，有無看到異議人未繫安全帶？）有，我是駕駛人
    ，我是從副駕駛座望過去，我後來把車子超過他一個車身往
    他擋風玻璃看過去，因為他是大貨車，他前面的擋風玻璃很
    低，從擋風玻璃可明確看到他的腰身，他當時行駛外側車道
    ，我確定他未繫安全帶，後來我們就慢慢把車停路肩，並示
    意他停車，許銘峰就下車攔查，我從照後鏡看到異議人把安
    全帶拉起來」、「（到底他是停車後才繫安全帶，還是行駛
    中繫安全帶？）他是停車後才繫安全帶」、「（他的玻璃有
    無貼隔熱紙？）無」、「（異議人拒簽後，有無告知其應到
    案時間及處所？）我後來有下車，有聽到許銘峰有告知，後
    來我們有寄給他」、「（他車上有無乘客？）無。」等語（
    見本院99年7 月30日訊問筆錄）。衡諸證人許銘峰、李宗達
    係依法執行公務之人員，經到庭具結，證述渠等攔停異議人
    之緣由及舉發經過，對異議人所駕駛上開營業大貨車如何未
    繫安全帶之舉發過程的證述，連續而完整，顯見證人等對舉
    發當時之記憶深刻，且二人之證述大致相符、一致，無明顯
    矛盾之處。又二位證人與異議人素不相識，並無宿怨，亦無
    仇隙，應無甘冒自身觸犯偽證罪之風險而設詞誣攀之理。而
    依卷內證據資料並無任何積極證據足以證明證人上開證詞係
    屬虛偽，亦無足以令人顯信證人之證述為不可採之品性證據
    或前科證據存在，本院自不得僅以證人等為本件掣單告發異
    議人之員警而全盤否定渠等在訴訟上所具有之證人資格及其
    證言之證明力，是渠等之證言應堪採信。
(三)、訊據異議人固否認有舉發通知單所載之違規行為，並以前揭
    情詞置辯，然鑑於交通違規事實往往驟然而現、稍縱即逝，
    若硬性要求舉發員警不分違規情節，一律必須預留證據，俾
    便事後提出供法院審酌，除有現實技術可行性之困難外，勢
    將大幅提高交通管理之行政成本，並嚴重削弱道路交通管理
    之行政效能，此絕非立法者制定道路交通管理法規之本意。
    故舉發單位雖未能提出異議人違規照片或攝影畫面供異議人
    檢視，惟當場舉發交通違規並不以攝影或照相存證為其要件
    ，亦不以舉發錄影或照片為唯一之證明方法，若舉發員警係
    親眼見聞違規經過，並經以證人之身分具結後為證述，此證
    人證詞仍不失為證明方法之一種。而行車未繫安全帶，係屬
    動態之違規行為，苛求舉發員警拍照或攝影存證，客觀上實
    有困難；況該等違規事實由人之感官即可判定，非必以科學
    儀器始能偵測得知。本件既經證人許銘峰、李宗達到庭具結
    ，證述其等攔停舉發經過，確認異議人有行駛中未繫安全帶
    之違規事實，自難以本件無拍照或攝影等其他證據而遽認證
    人所言為不可信，是異議人前開所辯，尚非可採。
(四)、又異議人於99年7 月30日本院調查時自承當時窗戶是開著的
    ，車子前擋風玻璃可看到其上半身，以及車上無貼隔熱紙等
    語（見本院卷第18頁），可知異議人車內狀況並未因窗戶緊
    閉或貼著隔熱紙而有阻礙視線或難以辨識之情形，益徵舉發
    警員應無誤判之虞。且本件查無任何證據足資證明舉發警員
    有何捏造事實違法取締之不法情事，異議人復未就舉發警員
    之舉發如何有誤，提出相關證據以供本院調查，是異議人所
    辯，經核並無依據。從而，異議人有於上述時、地駕車未繫
    安全帶之行為，且經合法舉發一事應堪認定。
(五)、末按違反道路交通管理事件舉發通知單本係用以通知被舉發
    人交通違規之事實，若警員當場舉發時已告知被舉發人其違
    規事實，自生通知之效力，不因被舉發人嗣後拒絕簽收舉發
    通知單而異其效果，此觀違反道路交通管理事件統一裁罰基
    準及處理細則第11條第1 項第1 款「拒絕簽章者，仍應將通
    知聯交付該駕駛人或行為人收受，並記明其事由及交付之時
    間；拒絕收受者，應告知其應到案時間及處所，並記明事由
    與告知事項，視為已收受」之規定自明。關於本件異議人是
    否已合法收受上開舉發通知單乙節，觀諸卷附之舉發通知單
    ，舉發警員除於收受通知聯者簽章一欄記載「拒簽收」字樣
    外，並加註應到案時間即「98年12月18日前3000元」之告知
    事項，復經證人許銘峰、李宗達到庭具結證述已告知異議人
    應到案時間及處所，業如前述，則本件已生通知之效力，縱
    異議人拒絕於舉發通知單上簽章，亦無礙其違規事實之成立
    ，附此敘明。
五、綜上所述，本件異議人既有前揭汽車駛於高速公路上汽車駕
    駛人未繫安全帶之違規行為，原處分機關依道路交通管理處
    罰條例第31條第2 項之規定及違反道路交通管理事件統一裁
    罰基準表，裁處異議人3,000 元，核無違法或不當之情事，
    異議意旨僅執前詞，任意指摘原處分，並無理由，應予駁回
    。
六、據上論斷，應依道路交通管理處罰條例第87條第2 項、道路
    交通案件處理辦法第19條，裁定如主文。
中    華    民    國    99    年    8     月    3     日
                  交通法庭  法  官  林信旭
以上正本證明與原本無異。
如不服本裁定應於送達後5 日內向本院提出抗告狀。
                            書記官  巫  穎
中    華    民    國    99    年    8     月    3     日

司法院資訊處製作；財團法人民間司法改革基金會備份。
